【裁判字號】    98,訴,701
【裁判日期】    981014
【裁判案由】    偽造文書等
【裁判全文】
臺灣雲林地方法院刑事判決               98年度訴字第701號
公  訴  人  臺灣雲林地方法院檢察署檢察官
被      告  辛○○
上  一  人
選任辯護人  林金陽律師
被      告  丙○○
上列被告等因偽造文書等案件，經檢察官提起公訴（98年度偵續
一字第2 號），被告2 人於準備程序進行中就被訴事實均為有罪
之陳述，本院進行簡式審判程序，判決如下：
    主  文
辛○○共同連續行使偽造私文書，足以生損害於他人，處有期徒
刑壹年貳月，減為有期徒刑柒月。
丙○○共同連續行使偽造私文書，足以生損害於他人，處有期徒
刑拾月，減為有期徒刑伍月，如易科罰金，以銀元佰元即新臺
幣玖佰元折算壹日。
    事  實  及  理  由
一、本件係經被告辛○○、丙○○於準備程序進行中就被訴事實
    為有罪之陳述，而經本院合議庭裁定以簡式審判程序審理，
    則依刑事訴訟法第273 條之2 、同法第159 條第2 項之規定
    ，不適用傳聞法則有關限制證據能力之相關規定；並得依同
    法第310 條之2 準用同法第454 條之規定製作略式判決書，
    僅需記載犯罪事實、證據名稱及應適用之法條，並得以簡略
    方式為之，合先敘明。
二、犯罪事實：辛○○、丙○○原係夫妻關係（現已離婚），因
    經濟狀況不佳，急需現金週轉，竟共同基於意圖為自己不法
    所有及行使偽造私文書之概括犯意聯絡，於民國93年9 月間
    ，招募每會新臺幣（下同）30,000元之合會，邀集戊○○、
    甲○○等人加入由辛○○擔任會首之合會，並未經乙○○（
    會單上記載為「林文良」）、丁○○之同意，即將之列名為
    會員，會員連同會首共計22會（「林文良」、徐彩鳳、廖素
    卿、徐淑端皆有2 會），會期自93年9 月20日起至95年6 月
    20日止，底標為1,500 元，採內標制，開標日期為每月20日
    下午2 時，由辛○○主持開標、收取會款，丙○○亦協助辛○○向會員收取會款，於94年2 月20日下午2 時許，在開標
    地點雲林縣虎尾鎮○○街12號之服飾店，由丙○○冒用「丁○○」之名義，於空白紙張上書寫「丁○○」之姓名及標金
    4,700 元，而偽造依習慣足以辨明係特定會員願意以上開標
    金為利息標取會款之用意，以文書論之私文書標單1 紙，持
    以行使參加開標，於同日以標金4,700 元之金額得標，足以
    生損害丁○○，並使該合會之活會會員共16人陷於錯誤，誤
    以為94年2 月20日第6 會開標係由會員丁○○得標，而各交
    付會款25,300元予辛○○、丙○○，計詐得金額為404,800
    元（會款金額25,300元×活會人數16人）。嗣又於94年5 月
    20日及94年7 月20日下午2 時許，在上址之服飾店，由辛○○冒用乙○○之名義，於空白紙張上書寫姓名「林文良」及
    標金3,200 元、3,100 元，連續偽造標單各1 紙，持以行使
    參加開標，而分別以標金3,200 元、3,100 元之金額得標，
    足以生損害於乙○○，並使該合會之活會會員13人、11人均
    陷於錯誤，誤以為94年5 月20日第9 會、94年7 月20日第11
    會開標，均由會員乙○○得標，而分別交付會款26,800元、
    26,900元予辛○○、丙○○，計詐得金額分別為348,400 元
    、295,900 元（會款金額26,800元×活會人數13人；會款金
    額26,900元×活會人數11人）。嗣辛○○、丙○○於95年4
    月20日即第20會開標日宣告倒會而停標，經活會會員戊○○
    查詢後發覺有異，始悉上情。
三、前項犯罪事實，有下列證據可資為佐：
  (一)被告辛○○、丙○○於警詢、偵查及於本院審理時之供述。
  (二)證人即告訴人戊○○、甲○○於警詢及偵查中之證言。
  (三)證人即被害人乙○○、丁○○於偵查中之證述。
  (四)證人即合會會員徐彩鳳、林健煌、徐淑端、庚○○○於警詢
    、偵查中之證言；陳朝元、廖素卿、王雅慧、楊錦花於偵查
    中之證言；吳金桂於警詢時之證言。
  (五)證人陳素勤於偵查中之證言。
  (六)本件合會之會單影本。
四、按行為後法律有變更者，應將行為時之法律與裁判時之法律
    比較適用最有利於行為人之法律；又新舊刑法關於刑之規定
    ，雖同採從輕主義，惟比較時仍應就罪刑有關之共犯、未遂
    犯、想像競合犯、牽連犯、連續犯、結合犯，以及累犯加重
    、自首減輕暨其他法定加減原因（如身分加減）與加減例等
    一切情形，綜其全部罪刑之結果而為比較，再適用有利於行
    為人之法律處斷，而不得一部割裂分別適用不同之新舊法（
    最高法院24年上字第4634號判例意旨、95年5 月23日第8 次
    刑事庭會議決議參照）。本件被告辛○○、丙○○行為後，
    刑法已於94年2 月2 日修正公布，95年7 月1 日施行，其中
    ：(一)刑法第28條關於共同正犯之規定修正限縮於共同實行犯
    罪行為者，始成立共同正犯，並排除陰謀犯、預備犯之共同
    正犯，是刑法修正後共同正犯之範圍已有減縮，自屬法律變
    更，仍有新舊法比較適用之問題，而本件被告2 人不論依修
    正前後之刑法規定均構成共同正犯，新舊法比較結果，修正
    後之刑法對被告2 人並無較有利之情形；(二)刑法第55條牽連
    犯部分之規定業經刪除，而被告2 人所犯刑法第216 條、第
    220 條第1 項、第212 條之行使偽造以文書論之私文書（下
    稱行使偽造私文書）與第339 條第1 項之詐欺取財罪間，有
    方法結果之牽連關係（詳後述），依修正前即行為時之刑法
    規定，應從一重之罪處斷；修正後之刑法既已刪除牽連犯之
    規定，則所犯上開各罪應依數罪併罰之規定分論併罰，比較
    新舊法之規定，修正後之規定並未較有利；(三)刑法第56條連
    續犯之規定業經刪除，此刪除雖非犯罪構成要件之變更，但
    顯已影響行為人刑罰之法律效果，自屬法律有變更，比較新
    舊法結果，以修正前之刑法第56條論以連續犯較為有利。是
    綜其全部罪刑之結果而為比較，以修正前之舊法較有利於被
    告2 人，應一體適用修正前之刑法規定論處。
五、按合會之投標單，其上如僅記載投標人之姓名及標金，則依
    習慣，係表示投標人願以該標金為利息標取會款之用意，被
    告辛○○、丙○○冒用乙○○（標單上寫「林文良」）、丁○○名義，在標單上書寫其姓名及所出之利息，表示該名義
    人願出所書利息金額標取會款持以冒標，於其內容有所主張
    ，自係偽造並行使刑法第220 條第1 項以文書論之私文書，
    其冒簽之姓名，亦不失為偽造署押。被告2 人偽造上開得標
    人之標單，持以行使得標詐得會款，自足以生損害於各該被
    冒標之得標人。又已得標之死會會員，依合會契約，無論何
    人得標，均有按期繳交會款之義務，故會首冒名盜標，對於
    已得標之死會會員，並無詐欺可言。是核被告辛○○、丙○○所為，均係犯刑法第216 條、第220 條第1 項、第210 條
    之行使偽造私文書罪及第339 條第1 項之詐欺取財罪。被告
    2 人就上開犯行，有犯意聯絡及行為分擔，為共同正犯。偽
    造署押為偽造私文書之部分行為，不另論罪，偽造私文書而
    後持以行使，偽造之低度行為應為行使之高度行為所吸收，
    應依行使論擬。被告2 人於94年2 月20日、5 月20日、7 月
    20日冒名投標時，均係以一次冒標行為同時詐欺數活會會員
    ，為一行為觸犯數罪名之同種想像競合犯，應從一重處斷。
    被告2 人前後3 次行使偽造私文書及詐欺取財犯行，時間緊
    接，犯罪構成要件相同，顯係基於概括犯意為之，均依修正
    前刑法第56條連續犯之規定以一罪論，並加重其刑。被告2
    人所犯行使偽造私文書與詐欺取財2 罪之間，有方法與結果
    之牽連關係，依修正前刑法第55條之規定，應從一重之行使
    偽造私文書罪處斷。又被告2 人係於94年2 月20日，冒用丁○○之名義，以4,700 元標金得標，於94年5 月20日、同年
    7 月20日，冒用乙○○之名義，分別以3,200 元、3,100 元
    之標金得標，且於94年間之開標地點，均在雲林縣虎尾鎮○○街12號之服飾店，業據被告辛○○、丙○○於本院審理時
    供述明確，起訴書將上開冒標時間、標金均記載為不詳，將
    冒標處所記載為雲林縣虎尾鎮○○路101 號，容有未洽，附
    此敘明。爰審酌被告辛○○、丙○○冒標互助會，收取會款
    ，對活會會員造成財產上之損害，及其素行、犯罪之目的、
    手段、冒標之次數、所詐得之金額，迄今仍未與告訴人達成
    和解及其2 人之犯後態度、參與犯罪之程度等一切情狀，分
    別量處如主文所示之刑。又被告2 人所為上開犯行，其犯罪
    時間在96年4 月24日以前，核與中華民國96年罪犯減刑條例
    第2 條第1 項第3 款所定減刑條件相符，爰依同條例第7 條
    之規定，於裁判時，減其宣告刑2 分之1 。被告丙○○部分
    ，減刑後為6 月以下有期徒刑，依同條例第9 條之規定，併
    適用修正前刑法之規定，諭知易科罰金之折算標準。至被告
    辛○○、丙○○所偽造之標單（含其上偽造之署押）並未扣
    案，被告辛○○復供稱該標單於開標後已經丟棄等語（見本
    院卷第36頁），應認已滅失，故不予宣告沒收。
六、據上論斷，應依刑事訴訟法第273 條之1 第1 項、第299 條
    第1 項前段、第310 條之2 、第454 條第1 項，刑法第2 條
    第1 項前段、第216 條、第210 條、第339 條第1 項，修正
    前刑法第28條、第56條、第55條、第41條第1 項前段，刑法
    施行法第1 條之1 第1 項、第2 項前段，罰金罰鍰提高標準
    條例第2 條（刪除前），中華民國96年罪犯減刑條例第2 條
    第1 項第3 款、第7 條、第9 條，判決如主文。
本案經檢察官己○○到庭執行職務。
中    華    民    國    98    年    10    月    14    日
                  刑事第四庭    法  官  王  素  珍
以上正本證明與原本無異。
如不服本判決應於收受判決後10日內向本院提出上訴書狀，並應
敘述具體理由；其未敘述上訴理由者，應於上訴期間屆滿後20日
內向本院補提理由書（均須按他造當事人之人數附繕本）。「切
勿逕送上級法院」。
                                書記官  吳  伊  婷
中    華    民    國    98    年    10    月    16    日
附錄本案論罪科刑法條：
中華民國刑法第210條
（偽造變造私文書罪）
偽造、變造私文書，足以生損害於公眾或他人者，處5 年以下有
期徒刑。
中華民國刑法第216條
（行使偽造變造或登載不實之文書罪）
行使第210 條至第215 條之文書者，依偽造、變造文書或登載不
實事項或使登載不實事項之規定處斷。
中華民國刑法第339條第1項
（普通詐欺罪）
意圖為自己或第三人不法之所有，以詐術使人將本人或第三人之
物交付者，處5 年以下有期徒刑、拘役或科或併科1 千元以下罰
金。
以前項方法得財產上不法之利益或使第三人得之者，亦同。
前二項之未遂犯罰之。


司法院資訊處製作；財團法人民間司法改革基金會備份。
